臺灣高雄地方法院民事判決　九十年度勞訴字第八號
　　原　　　告　甲○○
　　　　　　　　丙○○
　　法定代理人　乙○○
　　被　　　告　戊○○
　　被　　　告　丁○○
右當事人間給付薪資事件，本院判決如左：
    主    文
原告之訴及假執行之聲請均駁回。
訴訟費用由原告負擔。
    事實及理由
一、原告起訴主張：
　(一)原告甲○○自八十五年一月一日起受僱於被告高雄市立中正高級工業職業學校員
　　生消費合作社（下稱員生社）擔任供銷部售貨員之繼續性工作，與被告成立不定
　　期之勞動契約關係，按勞工非有勞基法第十二條第一項所定六種情事之一者，雇
　　主不得逕予解僱，被告員生社以八十八年六月三十日高市正員人字第００八號未
　　具理由之書函在同年七月十四日通知原告，自八十八年七月一日起將原告免職，
　　被告員生社通知解僱原告之意思表示，不生法律上效力，則兩造間之不定期勞動
　　契約關係仍然有效存在。
　(二)查被告員生社自民國八十八年七月一日非法解僱原告起，已預示拒絕受領原告勞
　　務之給付，即負受領遲延之責任，且被告員生社嗣後並未再為提供工作之通知，
　　足見被告員生社受領遲延狀態並未滌除。揆之民法第四百八十七條規定及最高法
　　院八十九年台上字第二一二一八號民事判決意旨，原告應無補服勞務之義務，且
　　仍得請報酬，原告被非法解僱前之每月薪給為一七五００元，爰請求自八十八年
　　七月一日起迄八十九年十二月卅一日止，為期十八個月之薪資，共計一二十一萬
　　一千五百元。另被告員生社未具理由非法解僱原告在先，其理事主席即共同被告
　　戊○○暨經理丁○○卻又誣指原告有短收現金、撕毀會計憑證等行為，將追究原
　　告刑事責任，並要脅原告須自行辭職，否則即移送政風室法辦，核被告戊○○、
　　丁○○之行為，顯己違法侵害原告之名譽甚明，原告爰依民法第二十八條、第一
　　百八十四條第一項、第一百九十五條第一項前段之規定請求被告連帶賠償原告二
　　十萬元之非財產上損失。
　(三)查機關學校員工（學生）消費合作社，仍消費合作社之一種，消費合作社屬其他
　　綜合商品零售，行政院勞工委員會已指定該業自八十七年二一月一日起適用勞動
　　基準法。機關學校員工、學生消費合作祉所僱用之工讀生、臨時約僱人員、送貨
　　員等如有受雇主僱用從事工作獲致工資者，並無每日工時長短之區別，均應屬該
　　法第二條第一款所稱之勞工一應有勞動基準法之適用，其勞動條件應依該相現定
　　辦理，有台灣省政府勞工處八十七年七月四日八七勞二字第一七一一七號。又勞
　　動契約固然分為定期約及不定期契約。惟臨時性、短期性、季節性及特定性工作
　　方得為定期契約，而繼續性工作應為不定期契約（勞動基準法第九條第一款）。
　　原告受僱於被告員社擔任供銷部售貨員工作，前後年資三年有餘，且供銷部售貨
　　員工作為員生社最基本功能之一，員生社供銷部售貨員工作自員生社成立以來，
　　便已繼續存在迄今，核該工作之性質確屬繼續性工作無訛，兩造間之法律關係，
　　應為不定期勞動契約關係，並有勞動基準法之適用，無庸置疑。
　(四)依兩造不爭執之「供銷部售貨員約定保證書」第肆條記載，原告甲○○之工作職
　　掌除以負責合社物品銷售為主外，有關各類表報部分，僅有填寫日報表為工作內
　　容，有關銷貨收入總表、收款清單等文件，均非原告之工作職掌，被告所提之事
　　證與被告員生社據以解僱原告之理由不相干，而其中所謂八十八六月十六日發現
　　現金數目與報表記載之數字不符，有二千多元差額之詞，被告並未證明，至於被
　　告所舉其它在八十八年五月十五曰以前發生之事由，作為解僱原告之依據，不僅
　　與員生社所為解僱通知之理由不同，更早已逾越三十曰之除斥期間，其解僱自不
　　生效力（勞基法第十二條第二項）。又原告所知，被告員生社根本並無召開所謂
　　八十八年度第二次社務會議，何來免職原告之決議，被告就此應負舉證責任。
　(五)被告並未能證明八十八年五月十二日失竊七萬七千五百九十九元，而員生社規定
　　留存零用金每天二萬元左右之作法，係自失竊後八十八年五月十七日臨時理監事
　　會決議後開始辦理，並要求逐日填寫前借用之零用金額，至於被告所舉之其它事
　　由，並非原告等人有營私舞弊之行為，如八十八年五月十五日盤點現金差額三九
　　九六四元，卻於同年五月十七曰入帳，此為正常之作業程序，因五月十五日為週
　　末，當然在五月十七日存入銀行。又所謂盤點並非必然造成現金差額，也有可能
　　是存貨短少或存貨耗損。員生社供銷部銷售之便當、飲料、麵包等貨品，均由校
　　外廠商供應，進貨時先由司庫負責點收，廠商須憑司庫簽名之送貨單與會計所持
　　之送貨單互相核對後，據以向員生社請款，而會計與售貨員間亦憑司庫點收進貨
　　之送貨單，再由司庫依實際盤點之存貨，三方據以計算員生社之銷貨收入，而核
　　對銷貨收入總額是否與實際款項相符，則由銀行每日收款之數額加計供銷部找零
　　之留存現金為其核對依據，並無製作其它任何帳冊，從而原告當無所謂記帳不實
　　可言，至原告等三人補入現款之行為，係員生社長久以來，如有學生偷竊等情形
　　即可能有差額，均由銷貨人員於有差額現象發生時以現金補入帳，使帳面產生無
　　短收結果，再由員生社以無短收獎金發放予銷貨人員作為獎勵。
　並聲明求為判決（一）被告員生社應給付原告參拾壹萬壹仟伍佰元暨自本訴狀繕本
　送達翌日起迄清償日止按週年利率百分之五計算之利息。（二）被告應連帶給付原
　告貳拾萬元暨自本起訴狀繕本送達翌曰起迄清償日止按週年利率百分之五計算之利
　息。（三）原告願供擔保請准宣告假執行。
二、被告高雄市立中正高級工業職業學校員生消費合作社則以：法定代理人到庭陳稱
    當時未擔任法定代理人，並不清楚之前情況等語。
三、被告戊○○、丁○○則以：
　(一)原告與被告員生社係定期勞動契約，期間自八十八年二月一日起至八十九年一月
　　卅一曰止，此一事實為原告所知悉，本件應無勞動基準法之適用；縱因符合勞動
　　基準法第三條適用行業範圍之現定，致本件有勞基準法之適用，其解僱原告亦屬
　　有理：按勞工違反勞動契約或工作規則，情節重大者，雇主得不經預告終止契約
　　，勞動基準法第十二條第一項第四款定有明文。另依售貨員約定保證書第捌條工
　　作考核第︵2︶點規定，售貨員有下列情形發生時交理監事會議審議，經出席理
　　監事半數通過可作罰薪或解雇處分，如有財務損失，責對保證人追償抗拒指揮
　　記帳不實對本身工作項目執行不力又拒絕接受糾正對員生消費合作社造成
　　財務損失。原告被免職，係因八十八年三月底盤點差額十一萬二千三百七十二
　　元。八十八年五月十二日晚員生社遭竊，現金損失七萬七干五百九十九元，而
　　依規定每天之營業收入除循例留下約二萬元作為零用金外，其餘均應於當天交銀
　　行人員入帳，故售貨員若依規定辦理，則遭竊現金頂多二萬元左右之數，不應高
　　達七萬七干五百九十九元，遭竊當天售貨員已交銀行人員二筆現金，金額分別為
　　一萬二千二百五十元、三萬八千四百七十五元，居然員生社內仍留有言高達七萬
　　七千五百九十九元之現金，事後原告在內之三位售貨員每人攤賠八千元。八十
　　八年五月十五日盤點現金差額三萬九千九百六十四元︵同年五月十七曰入帳︶。
　　八十八年五月卅一日盤點現金差額五千九百九十二元。（至同年六月二日補回
　　）。八十八年六月十五日盤點現金差額一萬八千零七十四元。（同年六月十七
　　日補回）。八十八年五月十五日盤點現金差額三千五百七十六元。（至同年六
　　月四日補回）八十八年六月十六日發現現金數目與報表記載之數字不符，有二
　　千多元差額。足見原告違反勞動契約或工作規則，情節重大，員生社乃於八十八
　　年六月卅日召開理監事會議，決議請包含原告在內之三位售貨員於學期結束後自
　　動辭職，否則逕予免職。被告員生社之理、監事係一年一任，理事會每月開會一
　　次，每三個月與監事會合開聯席會議，此理監事聯席命議又名社務會議，八十八
　　年六月卅日召開之中正高工員生社六月份理監事聯席會議係八十八年第二次監事
　　聯席會議，故又稱為八十八年度第二次社務會議，原告所謂員生社並無召開八十
　　八年度第二次社務會議，顯然誤會。
　(二)當時戊○○擔任理事主席，丁○○擔任經理，事發後因職責所在進行了解，實無
　　原告所謂誣指其短收現金、撕毀會計憑證等行為，亦無所謂追究原告刑事責任或
　　要脅之言行。
　(三)三位售貨員（原告、廖純真、簡家萍）在職時，因經常發生記帳不實，財務短缺
　　情形，每次均經盤點查出後，等再回補短缺金額，查問原因三位售貨員均未能釐
　　清，且未能改善經常性短缺，至八十八年六月十六曰，盤點時又發見短缺，因而
　　八十八年六月卅日召開之理監事聯席會全即有理事提案免職包括原告在內之三位
　　售貨員，經討論表決，除司庫盤點先離席外，其餘在場八人全數通過免職案，足
　　見售貨員之記帳不實，財務短缺之嚴重性，已至理監事咸認為應予免職之程度。
　　售貨員廖純真、簡家萍於會後即依會議決議所示，自請辭職。
  (四)由原告與中正員生社所簽訂之「高雄市立中正高工員生消費合作社供銷部售貨員
    約定保證書」（即勞動契約）第參點工作時間係「以配合學校學生作息時間及學
    校慶典活動為主要工作時間」、「例外: 支援合作社辦理學校代辦業務或臨時交
    辦事項，但若於寒、暑級期間或假日期間，則另行發給加班費。」，足見學校寒
    暑假期間，售貨員原則上不上班，若上班則須另行發給加班費，故中正員生社售
    貨員之工作，應屬特定性工作或季節性工作（勞動基準法施行細則第六條），而
    非繼續性工作，自得為定期契約。
　並聲明：求為判決（一）原告之訴駁回。（二）如受不利判決，願供擔保請准宣告
　免為假執行。
四、原告主張自八十五年一月一日起受僱於被告中正員生社擔任售貨員工作，遭被告
    員生社於八十八年七月十四日以書面通知原告自八十八年七月一日將原告免職等
    事實，業據提出書函、存證信函、合約書、會議紀錄、高雄市政府暨社會局函、
    調解紀錄等為證，且為被告所不爭執，自應認為真實。是本件兩造爭執要點厥為
    (一)原告與被告員生社間所定僱傭契約應認為定期性契約或不定期性契約，有無勞
    動基準法相關適用。(二)被告員生社所為終止僱傭契約是否合於法令或契約約定。
    (三)被告戊○○、丁○○應否就終止本件僱傭契約，對原告負損害賠償責任，有無
    侵害原告之名譽。經查：
五、查勞動契約，謂約定勞雇關係之契約，分為定期契約及不定期契約。臨時性、短
    期性、季節性及特定性工作得為定期契約；有繼續性工作應為不定期契約。勞動
    基準法第二條第六款、第九條第一項定有明文。而所謂季節性工作，依勞基法施
    行細則第六條第三款規定，係指受季節性原料、材料來源或市場銷售影響之非繼
    續性工作，其工作期間在九個月以內者，始屬之；所謂特定性工作，係指可在特
    定期間完成之非繼續性工作者，屬之。本件被告雖以學校放寒暑假期間，售貨員
    原則上不上班，若上班則須另行發給加班費，而主張其性質應屬特定性或季節性
    工作，然核原告所擔任之消費合作社售貨員之工作性質，應非屬季節性或特定性
    之工作，與定期契約之定義不合，應認為繼續性工作，依勞基法第九條第一項後
    段之規定，有繼續性工作應為不定期契約，本件兩造間合約之性質，應認為屬不
    定期之契約。
六、本件原告與被告中正員生社訂有「高雄市立中正高工員生消費合作社供銷部售貨
    員約定保證書」，而依該保證書第捌項列有「(2)售貨員因下列情形發生時，抗
    拒指揮記帳不實對本身工作項目執行不力又拒絕接受糾正對員生消費合作
    社造成財務損失，則送交理監事會議審議，經出席理監事半數通過可作罰薪或解
    雇處分，如有財務損失，貴對保證人追償。」，而被告中正員生社係於八十八年
    六月三十日之六月份理監事會議中以原告等三人所負責之販賣部有經常性短缺之
    情形，違反前開保證書約定之發生記帳不實及造成該社財務損失等款，而決議原
    告與訴外人廖純真、簡家萍如自願請辭則同意其請辭並保留其參加販售員斟選資
    格，如不願請辭者，則由被告員生社逕予免職，且經全體理監事（除司庫盤點先
    離席外）全數通過，此有被告員生社所提之該次會議紀錄可稽；原告雖否認其在
    職期間有何帳目不符之情形，惟查(1)證人即當時擔任員生社會計之商曉卿到庭結
    稱「我從八十七年一月開始兼任員生社會計，八十七年度整個年度裡有一次發現
    有差額，由三個售貨員跟合作社共同分擔，其它的帳目都還清楚，也沒出現差額
    情況。八十八年五月合作社有失竊，主席有去備案，我們有點清損失，在八十八
    年六月他們離職前在三月的月報表一直到五、六月間的半月的結算報表，有比較
    多次金額較高的補差額情形，以我作會計的角度看是不太正確的，我有問過三個
    售貨員，但她們都表示不知道，補差額都是隔了二、三天再由她們三人自行回補
    。正常情況下，員生社會有一萬八千至二萬元的零用金留在員生社的合作社，至
    於失竊當日為何現金高達七萬多元，我也不清楚。原告等三人在八十八年六月離
    職後到八十八年十二月，員生社的半月報表都很正常，沒有再出現差額金額過高
    的情形，我現在已不擔任員生社會計了。」「若有貨品被老鼠咬破或被偷情形，
    而銷售員若有陳報上來，我都會呈報經理同意列為損失項目。」「只要報表出來
    有出現差額情形，我就會在隔天請三位銷售員儘快補足，我通知都是通知廖純貞
    。」、(2)證人即中正高中校長陳守仁亦到庭證稱「我在八十八年五月三十一日至
    八十八年十一月三十日到日本住修，不在國內並不清楚，但我回國後，原告有陳
    情，所以我有進行了解，就我所知學校並沒有人認為原告不清白，但參與八十八
    年六月三十日理監事會議中的理事主席及經理，他們說確實有金額短缺的情形存
    在。」（本院九十年六月二十日言詞辯論筆錄）、(3)而證人即與原告同時擔任員
    生社售貨員之廖純真亦到庭結稱「有的（指是否任職員生社售貨員），我自八十
    一年八月到八十八年十二月都一直在中正高工員生消費合社擔任售貨員的工作，
    在原告沒有到職前，就我所知幾乎合作社很少有帳目不符的情形，即使短缺，數
    額也非常少，從原告跟我在同一合作社工作後，就經常發現在盤點時金額都會差
    ，有時幾千，有時更多。八十八年開始幾乎每個月都要補錢，金額多少我忘了，
    那時確實很累，因為之前我自己作了七、八年都沒有短缺的情形，我自認我的工
    作能力是沒有問題，後來學校開會要把們三人免職，因為確實有經常性短缺情形
    存在，所以我就自己辭職，為了證明我的工作能力，同年八月我又正式參加考試
    ，再任售貨員，就沒有這樣情形發生了，即使有差金額也很少，都是幾百元至千
    元內。」「所有的應收帳款事後補記，都不是我們短收而補的帳，事實上就我們
    短收事後的款項都不會在帳面上顯示，因為我們作的帳跟銀行的帳款都一樣，如
    果我們有補差額也都直接補到銀行去，不會在帳面上顯示出來。從八十八年一月
    至八十八年六月，確實出現以往非常少出現的經常性短缺之情形，每次都由我們
    三人事後補足金額，至於原因是什麼，我不能判斷。」（九十年九月五日訊問筆
    錄）；是依證人所述參互以觀，已足認原告在職期間，員生社販賣部確有經常性
    短缺之情形存在，況證人廖純真與原告同為擔任售貨人員，其利害與原告相當，
    如當時並無短缺之情形存在，自無於事後與另一售貨員簡家萍均依員生社之決議
    而自行請辭，且到庭結證確有經常情短缺之情形存在；本件被告員生社以原告違
    反勞動契約或工作規則，情節重大者為由，不經預告而終止與原告間之勞動契約
　　，與勞動基準法第十二條第一項第四款規定無違，是兩造間之勞動已合法終止。
七、本件原告與被告中正員生社間之勞動契約既已合法終止，原告仍訴給付自八十八
    年七月一日起至八十九年十二月三十一日止之薪資，自屬於法無據，應予駁回。
    原告另以被告戊○○、丁○○二人誣指原告有短收現金、撕毀會計憑證等行為，
    將追究原告刑事責任，要脅原告須自行辭職，否則移送政風室法辦等行為，構成
    不法侵害原告之名譽，請求被告二人應連帶賠償原告二十萬元之非財產上損失，
    然原告任職期間確有經常性短缺之情形存在，已如前述，被告戊○○、丁○○二
    人基於擔任理監事之職務關係，而要求原告自行辭職，尚難指係故為誣攀，而所
    謂如不自行辭職，將移送政風室，亦僅屬是否由政風室為事證之調查，自亦無任
    何妨害名譽之故意存在，是原告此部分之請求亦屬於法無據，不應准許，應併予
    駁回。
八、本件因事證已明，兩造其餘主張及攻擊防禦方法，經核均與判決結果無涉，爰不
    一一贅述。
九、原告既受敗訴判決，其假執行之宣告自應併予駁回。
十、訴訟費用負擔之依據：民事訴訟法第七十八條。
中　　　華　　　民　　　國　　九十一　　年　　　一　　　月　　十六　　　日
                              臺灣高雄地方法院民事第六庭
~B法　　　官　林玉心
右為正本係照原本作成。
如不服本判決，應於送達後廿日內，向本院提出上訴狀並表明上訴理由，如於本
判決宣示後送達前提起上訴者，應於判決送達後十日內補提上訴理由書（須附繕本）。
中　　　華　　　民　　　國　　九十一　　年　　　一　　　月　　十六　　　日
~B法院書記官　鄭裕一
